臺灣臺中地方法院民事判決　九十二年度訴字第三○三九號
　　原　　　告　　甲○○○
　　訴訟代理人　　張績寶律師
　　複　代理人　　張瓊文律師
　　　　　　　　　丙○○
　　　　　　　　　莊惠祺律師
　　　　　　　　　馮鉦喻律師
　　被　　　告　　乙○○
　　訴訟代理人　　盧建宏律師
當事人間給付借款事件，本院於九十四年二月二十三日言詞辯論終結，判決如下：
    主    文
原告之訴及假執行之聲請均駁回。
訴訟費用由原告負擔。
    事實及理由
一、原告主張：被告為原告之女婿，被告於民國（下同）八十七年間，因無法繳交房
    屋貸款利息，乃向原告借款，並由原告以自己名義或委由女兒江宜霈、江姬曉名
    義，每月匯款新台幣（下同）二萬元至被告於富邦銀行三重分行之帳戶中，總計
    自八十七年一月份起至八十九年八月份止，共計二年八個月，陸續借款六十四萬
    元，因被告抽用部分借款作為零用金後，始將剩餘之款項匯入上開帳戶，故總計
    匯入六十二萬三千元借予被告。被告並另於八十七年一月二十一日向原告借款二
    十三萬元，此係原告以其女兒江宜霈（原名江姬燕）名義，匯款至被告於世華銀
    行土城分行帳戶中，共計被告向原告借款八十七萬元，惟被告遲未償還，原告數
    度以口頭向被告催告，被告亦於警局協談時承諾，爰依借貸之法律關係請求被告
    返還系爭借款等語。退萬步言之，縱認匯入被告帳戶之八十五萬三千元難認係被
    告向原告所為借款，而應認係原告之女江宜霈基於貸款連帶保證人所代被告清償
    之款項，依據民第三百十二條定，江宜霈自可就上述款項，諘求被告返還代償款
    ，而江宜霈業已依民法第二百九十四規定，將對被告之債權讓與原告，被告自應
    將江宜霈代償之款項返還原告。並聲明：（一）被告應給付原告八十五萬三千元
    ，及自起訴狀繕本送達翌日起至清償日止，按年息百分之五計算之利息。（二）
    願供擔保，請准宣告假執行。
二、被告則以：被告否認向原告借款，被告工作所得均交付妻子江宜霈（現已離異）
    ，繳交貸款之錢是由被告所得支付，被告並未向原告借錢，依富邦銀行三重分行
    之帳戶明細資料顯示，被告八十七年二月起開始繳納貸款之入帳方式，以現金繳
    納十次，江宜霈匯款轉帳十三次，被告轉帳匯款六次，江姬曉轉帳匯款一次，共
    計三十次，並無原告任何匯款紀錄，且匯款金額自一萬七千元、一萬八千元、一
    萬九千元、二萬元到四萬元不等，原告主張之事實殊難採信。至於八十七年年一
    月二十一日證人江宜霈匯給被告二十三萬元，係其向原告借款之款項，與被告無
    關。按自八十七年一月份至八十九年八月份止，被告繳納房貸之金額，均於扣款
    日前幾日匯入，未有一期遲延，甚至八十八年七月十六日、八月六日、十月十四
    日三次，皆提前於七日、十七日、十一日匯入帳戶準備繳款，八十九年四月二十
    四日更匯入四萬元，以為二個月之扣款，而與一般經濟困頓，無錢繳納房貸，遲
    誤繳款日期，經催告繳後，不得已方向他人告貸之情形迥異，證人江宜霈稱被告
    並無收入，而向原告借錢繳納房貸乙事，與常情有間，並不可採。江宜霈自承八
    十九年一月懷孕後即沒有工作收入，又如何能在此之後，繼續代被告清償債務，
    原告所言不實等語資為抗辯。並聲明：
    （一）原告之訴及假執行之聲請均駁回；（二）如受不利判決，願供擔保請准免
    為假執行之宣告。
三、兩造爭執要點如下：
 （一）被告自八十七年一月份起至八十九年八月份止是否向原告借款作為清償房屋
       貸款之用？
 （二）被告之房屋貸款是否由連帶保證人江宜霈代為清償？
四、得心證之理由：
 （一）按當事人主張有利於己之事實者，就其事實有舉證之責任，民事訴訟法第二
       百七十七條定有明文。如當事人主張有金錢借貸關係存在，須就其發生所須
       具備之特別要件即金錢之交付與借貸意思表示相互一致負舉證責任。而交付
       金錢之原因多端，或為買賣，或為贈與，或因其他之法律關係而為交付，非
       謂一有金錢之交付，即得推論授受金錢之雙方當然為消費借貸關係。若僅證
       明有金錢之交付，未證明借貸意思表示互相一致者，尚不能認有金錢借貸關
       係存在。
 （二）原告主張以自己名義或委由其女兒江宜霈、江姬曉，每月匯款新台幣（下同
       ）二萬元至被告於富邦銀行三重分行之帳戶，或交付現金予被告自行匯款，
       總計自八十七年一月份起至八十九年八月份止，共計借款六十四萬元。又因
       被告抽用部分借款作為零用金後，始將剩餘之款項匯入上開帳戶，故總計匯
       入之金額六十二萬三千元借予被告。被告則否認向原告為任何借款。經查：
  （1）上開期間經由被告之帳戶繳納房貸之金額共計六十二萬三千元，其中以現金
       繳納貸款十次，其餘均為由被告帳戶之款項轉帳繳納，由被告（原名陳政祿
       ）匯款至上開帳戶六次，被告之妻江宜霈（原名江姬燕）匯款十三次，江姬
       曉匯款一次，並無原告所稱以自己名義匯款給被告之情形；又江宜霈匯入之
       金額分別有二萬元、一萬九千元、一萬八千元不等之情形，被告自行匯入之
       金額則為二萬元，四萬元，並無匯入一萬餘元不等之情形，有富邦商業銀行
       股份有限公司三重分行檢送之帳戶明細表可證；此顯與原告主張被告每月向
       其借款二萬元，惟有時被告抽用部分作零用金，故有時匯款金額為一萬餘元
       之情形不符。原告既未曾匯款給被告，原告之女江姬曉、江宜霈（亦為被告
       之妻）匯款至被告帳戶，甚至被告匯款至自己之帳戶，或以現金繳納貸款，
       難認與原告有何必然之關係，原告主張上開款項均係其借貸予被告，即非有
       據。
  （2）原告之女江姬曉證稱：「他們在談借錢的時候，我不在場，是我禡媽告訴我
       的」「有過幾次在場，被告說這個月錢不夠付房貸，要再借錢」「匯款時有
       時寫我姐姐的名字，有幾次寫我的名字」「被告先開口，姐姐在旁附和」云
       云。證人江姬曉對於是否親見被告借款乙節前後所述並非一致，且借款究為
       何人所借，所借款是否即為系爭之款項等情形均未能明確陳述，況以江姬曉
       名義匯款僅一次，其證述以其名義匯款多次，亦與事實有所出入，且其與原
       告為母女關係，所為證詞難以採信。又證人江宜霈證稱：「被告向原告借錢
       ，我都有在場，每次都是去原告家裡借，有時原告會來我們家裡，每次借款
       金額不一定，有時當面給現金二、三萬元，有時匯款，偶爾被告自己匯款，
       大多把現金交給我，我再把現金匯到富邦銀行帳戶付房貸」云云。惟證人江
       宜霈為原告之女，現與被告離婚，系爭款項復與自身有密切利害關係，所為
       證詞難免偏頗。且依證人江宜霈所述借款之情形，借款時被告與其同時在場
       ，非由與原告關係親密之女兒江宜霈為借款表示，卻由為女婿之被告出面借
       款，已與常情有所不符。被告既出面借款，原告卻大多把現金交付江宜霈，
       而不當面交付在場被告，所借款項再由江宜霈匯款至被告帳戶，如此輾轉交
       付借款金額，亦有悖於一般常情。是證人江宜霈之證詞，洵無可採。
  （3）原告雖另提出於九十二年八月四日與被告之對話錄音光碟及譯文，主張被告
       已為還款之承諾。惟查，由該對話之前後以觀，原告稱「你跟我借的錢怎麼
       辦」，被告回「我當然會還你」、「你叫我還是哪一部分」，原告稱「你的
       房貸和轉貸的錢」被告回以「都是用你的名字匯的嗎」等語，顯然被告並未
       承諾房貸和轉貸的錢係向原告所借，更無承諾還款之意思。
 （三）原告另主張於八十七年一月二十一日向原告借款二十三萬元，此係原告以其
       女兒江宜霈名義，匯款至被告於世華銀行土城分行帳戶中，被告迄未償還。
       被告否認向原告為此借款。證人江宜霈證稱：「當時被告沒錢，要我回家向
       母親借錢，這筆錢是被告向我媽借的，被告和我一起到我娘家，原告直接把
       存摺、印章交給我」等語。是證人所述縱係屬實，亦不足以認定兩造間就系
       爭借款已有借貸意思表示之合致，及系爭借款之交付。原告所舉證人江姬曉
       及對話錄音光碟及譯文，如前所述，亦難認原告與被告間就系爭款項存有借
       貸關係。
 （四）綜上所述，原告依消費借貸法律關係請求被告給付前揭借款，並未就兩造間
       確實存在消費借貸契約及為金錢之交付等節舉證以實其說。從而，原告依依
       消費借貸法律關係請求被告給付八十五萬三千元及自起訴狀繕本送達翌日起
       至清償日止，按年息百分之五計算之利息，即屬無據，應予駁回。
 （五）原告復主張如匯入被告帳戶之八十五萬三千元，難以認係被告向原告所為借
       款，應認係原告之女江宜霈基於貸款連帶保證人所代被告清償之款項。惟查
       ，被告繳納房貸之款項係由被告帳戶之款項轉帳繳納，江宜霈並非以自己名
       義清償貸款，難認江宜霈係基於連帶保證人之地位予清償。至於以現金繳納
       房貸之部分，亦無證據足以證明係江宜霈基於連帶保證人之地位所為清償。
       故原告主張依民法第三百十二條規定，江宜霈以連帶保證人地位代被告清償
       後，於清償限度內，承受債權人銀行之權利，並將對被告之債權讓與原告，
       請求被告給付八十五萬三千元及自起訴狀繕本送達翌日起至清償日止，按年
       息百分之五計算之利息，亦屬無據，應予駁回。原告假執行宣告之聲請亦失
       所附麗，應併予駁回。
五、本件事證已臻明確，兩造其餘之攻擊防禦方法，與判決基礎之事實及結果並無影
    響，爰不予審酌，併此敘明。
六、訴訟費用負擔之依據：民事訴訟法第七十八條。
中　　　華　　　民　　　國　　九十四　　年　　　三　　　月　　  十一　　日
                                        臺灣臺中地方法院民事第一庭
~B法　　　官　吳蕙玟
正本係照原本作成
如對本判決上訴，須於判決送達後廿日內向本院提出上訴狀
中　　　華　　　民　　　國　　九十四　　年　　　三　　　月　　　十一　　日
~B法院書記官　黃鴻鑑
